【裁判字號】    90,台上,5277
【裁判日期】    900829
【裁判案由】    違反毒品危害防制條例
【裁判全文】
最高法院刑事判決                                九十年度台上字第五二七七號
    上  訴  人  甲○○
右上訴人因違反毒品危害防制條例案件，不服台灣高等法院台南分院中華民國九十年
六月十四日第二審判決（九十年度上訴字第五五號，起訴案號：台灣嘉義地方法院檢
察署八十九年度偵字第四九○○號），提起上訴，本院判決如左：
    主  文
原判決撤銷，發回台灣高等法院台南分院。
    理  由
本件原判決認定上訴人甲○○基於概括犯意，意圖營利，連續於原判決附表所示之時
、地，將該表列之數量之第二級毒品安非他命，以該表列之價格販賣給周佩蓉、陳啟
鴻及鐘福中等人施用，嗣周佩蓉、陳啟鴻經警查獲後，乃供出毒品來源，遂由警授意
陳啟鴻以上訴人之行動電話門號0000000000號聯絡購買安非他命事宜，並
約定時、地交易，經警於現場佈置埋伏，嗣上訴人依約於民國八十九年八月十四日十
八時許，駕駛車牌號碼ＳＦ－五二二○號藍色箱型車到達嘉義縣大林鎮三村里橋仔頭
往台一線產業道路旁之約定地點，即為警方車輛夾住，動彈不得，上訴人隨即將其意
圖販賣而販入包裝在香菸盒內之安非他命往溝渠丟棄，經警扣案後發現內有二包安非
他命（分別淨重二‧○六公克、○‧○九公克），及查扣錫箔紙乙張、行動電話手機
乙支（含晶片乙枚）而查獲等情。因而撤銷第一審判決，改判論處上訴人連續販賣第
二級毒品罪刑，固非無見。
惟查：(一)、共同被告或與被告無共同被告關係之共犯之自白及其他不利於己之陳述，
固得採為認定被告犯罪之證據，但此項不利之供述，依刑事訴訟法第一百五十六條第
二項之規定，仍應調查其他必要之證據，以察其是否與事實相符，不得專憑此項供述
，為其他被告犯罪事實之認定。而犯毒品危害防制條例第四條第一項至第三項、第五
條第一項至第三項、第六條第一項至第三項、第七條第一項至第三項、第八條第一項
至第三項、第十條或第十一條第一項、第二項之罪，供出毒品來源，因而破獲者，得
減輕其刑，該條例第十七條定有明文，因而為擔保犯上述之罪之共同被告或共犯不利
於其他被告之陳述（即毒品來自其他被告之供述）之真實性，尤應有足以令人確信其
陳述為真實之補強證據，始能據以為論罪之依據。原判決認定上訴人有原判決附表所
載四次販賣第二級毒品犯行，係以被警查獲持有毒品之周佩蓉、陳啟鴻、鐘福中三人
之供詞為其論罪之依據。然查上訴人始絡否認有上開犯行，原審未進一步調查究竟有
無其他補強證據，足以證明周佩蓉等三人不利上訴人之供述確與事實相符，即率為不
利於上訴人之認定，難認適法。(二)、原判決採信周佩蓉所稱其以000000000
0號行動電話撥打上訴人之0000000000號行動電話，聯絡買賣安非他命之
事等證言，認定上訴人有販賣安非他命予周佩蓉。但上訴人否認此事，並請求調上開
電話之通聯紀錄以查明真象（見原審卷第四十六頁）。原審未予調查，又未於判決內
說明不予調查之理由，亦有未當。(三)、販賣毒品罪，固不以販入之後，復行賣出為必
要，只須意圖販賣營利而販入，或賣出，其有一於此，犯罪即應成立。然被告是否基
於販賣營利之意思而販入，仍應詳予調查審認，並記明於事實欄，且於理由內說明其
認定所憑之證據及理由，始稱適法。原判決理由欄一之(四)雖說明上訴人於八十九年八
月十四日欲賣予陳啟鴻，但未及賣出即被警查獲之安非他命，係上訴人意圖販賣營利
而販入之第二級毒品，因而認該次犯行仍成立販賣第二級毒品既遂罪。惟查原判決事
實欄並未記載該毒品係上訴人意圖販賣而販入之物，致其理由之說明失其依據，亦有
未合。上訴意旨指摘原判決違背法令，尚非全無理由，應認有發回更審之原因。
據上論結，應依刑事訴訟法第三百九十七條、第四百零一條，判決如主文。
中      華      民      國     九十     年      八      月    二十九    日
                              最高法院刑事第八庭
                                  審判長法官  張  信  雄
                                        法官  賴  忠  星
                                        法官  張  清  埤
                                        法官  陳  世  雄
                                        法官  蕭  仰  歸
      右正本證明與原本無異
                                              書  記  官
中      華      民      國     九十     年      九      月      四      日


司法院資訊處製作；財團法人民間司法改革基金會備份。
